最高法院刑事判決　　　　　　　　　　　　　　　八十八年度台上字第一八三九號
　　上　訴　人　甲○○
右上訴人因違反毒品危害防制條例案件，不服台灣高等法院台中分院中華民國八十八
年二月九日第二審更審判決（八十七年度上更(一)字第一○三號，起訴案號：台灣彰化
地方法院檢察署八十五年度偵字第二一五七號），提起上訴，本院判決如左：
    主  文
上訴駁回。
    理  由
本件原判決認定：上訴人甲○○意圖營利，基於販賣毒品海洛因之概括犯意，先自不
詳姓名者以不詳價格眅入毒品海洛因後，自民國八十四年十二月間起，利用其所有之
00－0000000號電話及000－000000號呼叫器為聯絡工具，由購買
毒品者先以電話或呼叫器聯絡，再約定交易之細節，先於八十四年十二月間不詳時日
，分別以一小包新台幣（下同）五千元之價格，在其彰化縣竹塘鄉○○路頭前厝段五
十九之六號住處，將毒品海洛因售予廖豐林二次；復於八十四年十二月二十九日晚上
、八十五年一月三日晚上，分別以一包一萬元之價格，在其上開住處，將海洛因售予
廖豐林二次；又於八十五年一月十日十八時許，在其住處以一包三萬元之價格，將海
洛因售予由廖豐林陪同前往之黃能文；再於八十五年一、二月間不詳時日，連續三次
分別以每小包六千元、三千元、五千元之價格，將海洛因售予留輝鴻，並由甲○○將
海洛因送至雲林縣東勢鄉○○村○○路三十一號留輝鴻之居住地點交付；甲○○出售
上開海洛因，共得款七萬四千元，並自其中得取差價之不法利益。嗣因廖豐林、留輝
鴻相繼因施用毒品海洛因為警查獲，並供出毒品來源，經警於八十五年三月六日中午
十二時許，前往上開甲○○住處查獲，並扣得其所有供裝毒品海洛因用之小型夾鏈袋
八十二個、中型夾鏈袋八十三個等情。係以證人廖豐林於八十五年一月六日下午與許
金樹因施用毒品甫被警查獲時證稱：伊所施用之海洛因是向彰化縣竹塘鄉○○路旁 (
不知門牌) 之莊姓男子購買四次，最近二次是八十四年十二月二十九日晚上及八十五
年一月三日晚上，均以一萬元購買毒品，之前二次日期忘記，每次金額均五千元 (見
警卷第十二頁) ；直至八十五年一月九日經警帶廖豐林至上訴人住處，廖豐林始指認
口卡供稱係上訴人所賣無誤 (見警卷第十三頁) ；又廖豐林曾於八十五年一月十日十
八時許，陪同黃能文 (年籍住址不詳) 前往上訴人住處，向上訴人購買海洛因三萬元
一節，亦經廖豐林於警訊時指證在卷 (見警卷第十四頁) ；證人許金樹甫被警查獲時
即證稱：伊曾於八十四年十二月二十九日晚上及八十五年一月三日晚上，陪同廖豐林
前往上訴人住處購買海洛因二次，每包以一萬元代價購得 (見警卷第十六頁) ；證人
廖周秀情亦於警訊中證稱伊曾與其夫廖豐林於八十四年十二月間向上訴人購買海洛因
二次，每次交易一小包，均為五千元，其他均由其夫去交易，其夫確曾與黃能文前往
彰化縣竹塘鄉向上訴人購買三萬元海洛因 (見警卷第十八頁) ；另證人留輝鴻於警訊
中固稱向上訴人購買海洛因多達二十次，但其於第一審法院囑託訊問時，則結證稱伊
自八十五年一月初開始向上訴人買海洛因，買至二月初，第一次六千元，第二、三次
約三、四千元，均先聯絡上訴人，上訴人回電話後才跟其要貨，上訴人才送去伊住處
（見一審卷第八六頁）；經原審借提留輝鴻於八十八年一月十三日到庭並證實確向上
訴人買三次海洛因，分別為六千元、五千元、三千元，未曾買過四千元無誤；而上訴
人供承前開電話及呼叫器係其所有，上訴人於警訊中亦坦承確曾於八十四年十二月二
十九日晚上、八十五年一月三日晚上販賣海洛因予廖豐林，並於八十五年一月十日十
八時許，在其住處賣三萬元海洛因給廖豐林（實為廖豐林陪同黃能文前往，由黃能文
出資。按：上訴人另稱：留輝鴻近期有向我購買海洛因施用，金額多少我記不清楚云
云，見警卷第一頁) ，上情亦經證人廖豐林於原審八十八年一月五日借提訊問時結證
在卷，核與上訴人警訊所供相符；又證人即警員林水木於第一審訊問時，具結證稱八
十五年三月六日製作上訴人之警訊筆錄時，上訴人之意識很清楚，看不出有喝酒；證
人廖豐林、廖周秀情、許金樹、留輝鴻並均證述上訴人確利用上開電話及呼叫器號碼
聯絡以販賣海洛因，復有在上訴人住處起出之小型夾鏈袋八十二個、中型夾鏈袋八十
三個扣案可稽。上訴人於警訊中已承認查扣之夾鏈袋係供裝海洛因販賣所用，並坦承
其每賣海洛因一萬五千元至二萬元不等，即可從中賺取五百元至一千元之代價，可見
其係販賣海洛因圖利。依上開證據資料，為綜合論斷，已敘述其所憑之證據及認定之
理由。並說明廖豐林甫供證時，並未直接指述上訴人之姓名地址，其非故意誣指甚明
。上訴人所舉證人許翠芳證稱八十五年三月六日當天下午二時許，上訴人業已酒醉；
另一證人莊燕昭證稱上訴人有一天酒醉，八十五年三月間有無與上訴人在一起已無印
象云云，均難以採信。又留輝鴻於原審調查時，同時供稱是拿錢託上訴人購買海洛因
，顯係有意迴護上訴人，亦非可取。至公訴意旨指上訴人另販賣海洛因予廖周秀情、
許金樹部分，經查並無積極證據足以證明，因公訴人以連續犯裁判上一罪起訴，故不
另為無罪之諭知。而以上訴人辯稱：廖豐林、留輝鴻欠其金錢不還，才故為不實之指
述，扣案之夾鏈袋則是他人所寄放，其於警訊時所為之供述，係酒醉之言，並非實在
等語，認無足採，詳敘理由予以指駁。核上訴人所為，係犯修正前肅清煙毒條例第五
條第一項之販賣毒品罪。上訴人行為後，肅清煙毒條例經修正為毒品危害防制條例，
於八十七年五月二十日公布施行，比較新舊法結果，應適用有利於上訴人之肅清煙毒
條例處斷。上訴人先後多次販賣毒品犯行，時間緊接，犯罪構成要件相同，顯係基於
概括之犯意反覆為之，應依連續犯規定論以一罪。乃撤銷第一審不當之判決，適用肅
清煙毒條例第五條第一項、第十三條第一項，刑法第十一條前段、第二條第一項但書
、第五十六條、第三十七條第一項，論上訴人以連續販賣毒品罪，審酌其犯罪動機、
目的、手段、販賣海洛因之次數、所為對國民身心健康與社會治安所生之危害程度、
及上訴人之犯罪後態度等一切情狀，判處無期徒刑，宣告褫奪公權終身，並以上訴人
販賣毒品所得七萬四千元不能證明已經費失，扣案之小型夾鏈袋八十二個、中型夾鏈
袋八十三個，上訴人承認係裝販賣之海洛因所使用，均併宣告沒收，經核於法尚無違
誤。上訴意旨略以：上訴人之警訊筆錄是酒醉意識不清下所作成，不得採為判決之依
據，而扣案之夾鏈袋是他人所寄放，並未殘留煙毒成分，證人廖豐林、廖周秀情、留
輝鴻係因與上訴人有借款糾葛，才故為不實之指述，且留輝鴻之供述前後不一，證人
許金樹則胡亂陳述，藉以達到減刑之目的，所供均非可採，上訴人犯罪不能證明，原
判決為不利上訴人之認定，有採證違法及適用法則不當之違法云云。惟證人之證言縱
令先後未盡相符，但法院本於審理所得之心證，就其證言一部分認為確實可信予以採
取，本為法之所許。原判決就其如何綜合上開證據資料，判斷上訴人有前揭犯行之心
證理由，已闡述明晰，對於上訴人所持之辯解，亦已詳加指駁說明，核與證據法則並
無違背。上訴意旨，仍執陳詞，對原審採證認事之職權行使，任意指摘，其上訴非有
理由，應予駁回。又本件係毒品危害防制條例公布施行前繫屬之案件，依程序從新原
則，仍應依修正後之規定處理之，併予明。
據上論結，應依刑事訴訟法第三百九十六條第一項，判決如主文。
中      華      民      國    八十八    年      四      月     十五     日
                              最高法院刑事第四庭
                                  審判長法官  黃  劍  青
                                        法官  劉  敬  一
                                        法官  林  增  福
                                        法官  邵  燕  玲
                                        法官  張  清  埤
      右正本證明與原本無異
                                              書  記  官
中      華      民      國    八十八    年      四      月     十九     日
